最高法院刑事判決　　　　　　　　　　　　　　　八十六年度台上字第五八○四號
　　上　訴　人　台灣高等法院高雄分院檢察署檢察官
　　被　　　告　甲○○
右上訴人因被告貪污案件，不服台灣高等法院高雄分院中華民國八十六年三月十九日
第二審判決（八十五年度上訴字第二○七五號，起訴案號：台灣高雄地方法院檢察署
八十五年度偵字第一二八四八號），提起上訴，本院判決如左：
    主  文
原判決關於貪污部分撤銷，發回台灣高等法院高雄分院。
    理  由
本件原判決以公訴意旨略稱：被告甲○○係高雄市政府新聞處第三科科長，為依據法
令從事公務之人員，民國八十三年九月間，利用兼任該處發行之「高雄市政周刊」、
「高雄畫刊」、「都會高雄」刊物總編輯之身分，及監督該處約聘僱人員於受僱期間
依據約僱人員僱用契約書所完成之著作其著作權歸屬該處之管理職權，明知如原判決
附表所示高雄市市長吳敦義、蔡令怡夫婦合照、勞軍慰問孤兒院等照片，係該處第三
科約僱人員黃東生所拍攝之公務照片，其著作權歸屬該處未得該處同意不得對外公開
發表，竟基於圖利自己及黃東生之犯意，未徵得該處法定代理人處長同意及授權，在
該處辦公室向黃東生訛取上開照片四張，擅自以筆名「南樵」自撰「吳敦義的牽手秀
外慧中的蔡令怡」連同上開四幀公務照片附以「東生」之名，投稿國防部新中國出版
社登載在所發行之「吾愛吾家」刊物（一九一眷屬版八十三年十一月號第八十二至八
十四頁），以獲取稿酬。計圖得不法利益新台幣（下同）三千元（甲○○自撰文字部
分一千四百元，黃東生部分一張照片四百元、四張共計一千六百元）。因認被告涉犯
貪污治罪條例第六條第一項第四款圖利罪嫌云云（被告違反著作權法部分，業經判決
公訴不受理確定），而經審理結果，以被告犯罪尚屬不能證明，因而維持第一審無罪
之判決，駁回檢察官在第二審之上訴，固非無見。
惟查：(一)原判決理由三之(一)，認被告挪用之高雄市市長暨其夫人公務活動照片四幀，
其洗費用僅值約十元，被告所實際侵害者，僅係高雄市政府新聞處微薄約值十元左
右之財產權益。惟原判決理由三之(二)另說明該四幀照片著作權屬於高雄市政府，則被
告訛取該四幀照片，有無侵害高雄市政府著作權財產上之法益﹖能否謂被告之行為僅
係侵害高雄市政府新聞處微薄約值十元之照片成本﹖自非無審究餘地。原審就此並未
詳予調查審認，並於判決理由內加以說明，徒以被告行為僅係侵害高雄市政府新聞處
微薄約值十元之財產權益，遽謂被告之行為不具有實質之違法性，不應以貪污罪相繩
，難謂無應於審判期日調查之證據未予調查及理由不備之違法。(二)原判決理由三之(二)
既已說明被告之使用該四幀照片，並未逾越其職權，而無圖利之故意，乃理由三之(三)
又謂「縱認被告針對有關照片之提供作業未以公文處理或越權提供，要屬行政程序之
瑕疵而已，不能憑此推定被告有圖利之故意」云云，亦有前後理由矛盾之可議。檢察
官上訴意旨，執以指摘原判決違法，非無理由，應認原判決有撤銷發回之原因。
據上論結，應依刑事訴訟法第三百九十七條、第四百零一條，判決如主文。
中      華      民      國    八十六    年      十      月      二      日
                              最高法院刑事第三庭
                                  審判長法官  蔡  詩  文
                                        法官  張  吉  賓
                                        法官  莊  登  照
                                        法官  洪  明  輝
                                        法官  蔡  清  遊
      右正本證明與原本無異
                                              書  記  官
中      華      民      國    八十六    年      十      月     十三     日
